【裁判字號】    99,訴,788
【裁判日期】    990518
【裁判案由】    偽造文書等
【裁判全文】
臺灣板橋地方法院刑事判決               99年度訴字第788號
公  訴  人  臺灣板橋地方法院檢察署檢察官
被      告  乙○○
上列被告因偽造文書等案件，經檢察官提起公訴（99年度偵字第
3029 號 ），因被告於本院準備程序中就被訴事實為有罪之陳述
 ，本院告知被告簡式審判程序之旨，並聽取當事人之意見後，
合議庭裁定改由受命法官獨任依簡式審判程序進行，判決如下：
    主  文
乙○○犯竊盜罪，累犯，處有期徒刑參月，如易科罰金，以新臺
幣壹仟元折算壹日。又犯行使偽造私文書罪，累犯，處有期徒刑
參月，如易科罰金，以新臺幣壹仟元折算壹日；臺北縣政府數位
希望設備借用申請表上偽造之「甲○○」署押參枚及臺北縣公共
圖書館悠遊卡借閱證申請表上偽造之「甲○○」署押壹枚，均沒
收。又犯侵占罪，累犯，處有期徒刑參月，如易科罰金，以新臺
幣壹仟元折算壹日。應執行有期徒刑柒月，如易科罰金，以新臺
幣壹仟元折算壹日；臺北縣政府數位希望設備借用申請表上偽造
之「甲○○」署押參枚及臺北縣公共圖書館悠遊卡借閱證申請表
上偽造之「甲○○」署押壹枚，均沒收。
    事  實
一、乙○○前因竊盜案件，經本院以96年度簡字第5956號判決判
    處有期徒刑6 月確定，嗣於民國97年9 月9 日縮刑期滿執行
    完畢。詎仍不知悔改，於98年12月上旬某日晚上約7 、8 時
    許，乙○○利用探訪甲○○位於臺北縣板橋市○○街2 號2
    樓住處之機會，竟意圖為自己不法之所有，徒手竊取甲○○
    之國民身分證1 張，得手後旋即離去。復另基於行使偽造私
    文書之犯意，於98年12月10日上午9 時10分許，持上開甲○
    ○之身份證，前往聯成電腦有限公司（下稱聯成公司）設置
    於臺北縣板橋市○○路62號3 樓（即臺北縣立圖書館）之「
    臺北縣政府數位希望據點」，向該公司員工林君穎佯裝係「
    甲○○」本人，接續在臺北縣政府數位希望設備借用申請表
    上偽造「甲○○」署押3 枚及在臺北縣公共圖書館悠遊卡借
    閱證申請表上偽造「甲○○」署押1 枚，偽造上開設備借用
    申請表、借閱證申請表後，持以行使交付予不知情之聯成公
    司員工林君穎，而向聯成公司、臺北縣政府申請借用Lenovo
    廠牌、型號R400筆記型電腦1 臺；乙○○復因缺錢花用，意
    圖為自己不法之所有，基於侵占之犯意，並於同日上午10時
    許，前往位於板橋市○○○路37號之「民生當舖」，將上開
    借得之筆記型電腦以新臺幣1 萬元之價格典當予該當舖，易
    持有為所有而予以侵占入己，均足以生損害於甲○○、聯成
    公司及臺北縣政府。嗣因乙○○遲未歸還上開借用之筆記型
    電腦，經林君穎報警處理，始循線查知上情。
二、案經臺北縣政府警察局海山分局報告臺灣板橋地方法院檢察
    署檢察官偵查起訴。
    理  由
一、按本件被告乙○○所犯係死刑、無期徒刑、最輕本刑為3 年
    以上有期徒刑以外之罪，其於準備程序就前揭被訴事實為有
    罪之陳述，經受命法官告知簡式審判程序之旨，並聽取其與
    公訴人之意見後，本院認無不得或不宜改依簡式審判程序進
    行之處，爰依刑事訴訟法第273 條之1 第1 項、第284 條之
    1 ，裁定本件由受命法官獨任進行簡式審判程序，合先敘明
    。
二、上揭事實，業據被告於本院審理時坦承不諱，核與證人林君
    穎於警詢及偵查中證述之情節大致相符，並經證人即告訴人
    甲○○於警詢及偵查中指訴明確，復有臺北縣政府數位希望
    設備借用申請表、臺北縣公共圖書館悠遊卡借閱證申請表、
    民生當鋪當票、贓物認領保管單各1 紙、監視錄影畫面翻拍
    照片1 張在卷足憑（見99年度偵字第3029號卷第28、29、33
    、39頁），足認被告上開自白與事實相符，堪信為真實。本
    案事證明確，被告犯行洵堪認定，應予依法論科。
三、核被告所為，係犯刑法第320 條第1 項之竊盜罪、同法第21
    6 條、第210 條之行使偽造私文書罪，及同法第335 條第1
    項之侵占罪。被告偽造署押之行為屬偽造私文書之階段行為
    ，其偽造私文書之低度行為亦為行使之高度行為所吸收，均
    不另論罪。再被告基於單一冒名申請借用上開筆記型電腦之
    犯意，於密接之時、地分別偽造臺北縣政府數位希望設備借
    用申請表、臺北縣公共圖書館悠遊卡借閱證申請表，屬行為
    之接續而完成整個犯罪計畫，顯係基於單一犯意接續所為，
    侵害單一法益，應包括於一行為予以評價，為接續犯，應論
    以一罪。至被告於臺北縣公共圖書館悠遊卡借閱證申請表上
    偽造「甲○○」署押部分，雖漏未起訴，惟該等部分因與經
    本院論罪科刑部分，具有接續犯之實質上一罪關係，為起訴
    效力所及，本院自得併為審理。被告所犯上開3 罪間，犯意
    各別，行為互殊，應予分論併罰。又被告有事實欄所列前揭
    犯罪前科紀錄，有臺灣高等法院被告前案紀錄表可稽，其受
    有期徒刑執行完畢，5 年以內故意再犯本件有期徒刑以上之
    罪，均為累犯，均應依刑法第47條第1 項之規定加重其刑。
    爰審酌被告有如事實欄所述之前科，素行非佳，併斟酌其正
    值青壯，原可依憑己力賺取日常生活所需，竟不思循正當途
    徑任意竊取他人財物，反而率為本件犯行，實屬不該，兼衡
    其犯罪動機、目的、手段、所生危害等一切情狀，分別量處
    如主文所示之刑，並定其應執行刑；又司法院於98年6 月19
    日公布之司法院釋字第662 號解釋謂：「中華民國94年2 月
    2 日修正公布之現行刑法第41條第2 項，關於數罪併罰，數
    宣告刑均得易科罰金，而定應執行之刑逾6 個月者，排除適
    用同條第1 項得易科罰金之規定部分，與憲法第23條規定有
    違，並與本院釋字第366 號解釋意旨不符，應自本解釋公布
    之日起失其效力」，依諸該解釋意旨，於數宣告刑均得易科
    罰金，而所定應執行之刑逾6 個月者，亦應得易科罰金。被
    告為上開竊盜、行使偽造私文書、侵占犯行後，刑法第41條
    第8 項已於98年12月30日修正公布，自99年1 月1 日開始施
    行，而將上開大法官解釋意旨予以明文規定：「第1 項至第
    4 項及第7 項之規定，於數罪併罰之數罪均得易科罰金或易
    服社會勞動，其應執行之刑逾6 月者，亦適用之。」，本條
    項僅係將大法官解釋予以明文化，不生新舊法比較之問題，
    應依一般適用法律原則，逕依現行之刑法第41條第8 項規定
    ，諭知易科罰金之折算標準。
四、臺北縣政府數位希望設備借用申請表上偽造之「甲○○」署
    押3 枚及臺北縣公共圖書館悠遊卡借閱證申請表上偽造之「
    甲○○」署押1 枚，共計4 枚（起訴書誤載為5 枚），不問
    屬於犯人與否，應依刑法第219 條規定，併予宣告沒收；至
    於上開設備借用申請表及借閱證申請表上姓名欄內所載「甲
    ○○」字跡，僅係用以作為當事人之識別，並非用以簽名之
    意而簽署，不能認為係署押，自無從依同條規定為沒收（最
    高法院89年臺上字第7045號判決要旨參照），附此敘明。
據上論斷，應依刑事訴訟法第273 條之1 第1 項、第299 條第1
項前段，刑法第320 條第1 項、第216 條、第210 條、第335 條
第1 項、第47條第1 項、第41條第1 項前段、第8 項、第51條第
5 款、第219 條，刑法施行法第1 條之1 ，判決如主文。
本案經檢察官張慶林到庭執行職務。
中    華    民    國    99    年    5     月    18    日
                  刑事第十二庭  法  官  錢衍蓁
上列正本證明與原本無異。
如不服本判決，應於判決送達後10日內敘明上訴理由，向本院提
出上訴狀 (應附繕本) ，上訴於臺灣高等法院。其未敘述上訴理
由者，應於上訴期間屆滿後20日內向本院補提理由書「切勿逕送
上級法院」。
                                書記官  劉靜慧
中    華    民    國    99    年    5     月    20    日
附錄本案論罪科刑法條全文：
中華民國刑法第210條（偽造變造私文書罪）
偽造、變造私文書，足以生損害於公眾或他人者，處5 年以下有
期徒刑。
中華民國刑法第216條（行使偽造變造或登載不實之文書罪）
行使第210 條至第215 條之文書者，依偽造、變造文書或登載不
實事項或使登載不實事項之規定處斷。
中華民國刑法第320條（普通竊盜罪、竊佔罪）
意圖為自己或第三人不法之所有，而竊取他人之動產者，為竊盜
罪，處5 年以下有期徒刑、拘役或5 百元以下罰金。
意圖為自己或第三人不法之利益，而竊佔他人之不動產者，依前
項之規定處斷。
前二項之未遂犯罰之。
中華民國刑法第335條（普通侵占罪）
意圖為自己或第三人不法之所有，而侵占自己持有他人之物者，
處5年以下有期徒刑、拘役或科或併科1千元以下罰金。
前項之未遂犯罰之。

司法院資訊處製作；財團法人民間司法改革基金會備份。
